【裁判字號】    97,易,899
【裁判日期】    971015
【裁判案由】    詐欺
【裁判全文】
臺灣士林地方法院刑事判決               97年度易字第899號
公  訴  人  臺灣士林地方法院檢察署檢察官
被      告  丙○○
選任辯護人  吳宜財律師
上列被告因詐欺案件，經檢察官提起公訴（97年度偵字第4379號
、4459號），被告於本院準備程序中就被訴之事實為有罪之陳述
，經本院合議庭裁定改由受命法官獨任依簡式審判程序審理並判
決如下：
    主  文
丙○○幫助意圖為自己不法之所有，以詐術使人將本人之物交付
，處有期徒刑貳月，如易科罰金以新台幣壹仟元折算壹日，緩刑
貳年。
    事  實
一、丙○○因缺錢使用，明知申請帳戶使用係輕而易舉之事，一
    般人無故取得他人金融帳戶使用之行徑常與財產犯罪密切相
    關，且得預見將自己帳戶提供予不認識之他人使用，可能幫
    助掩飾或隱匿他人因犯罪所得財物，致使被害人及警方追查
    無門，竟不違背其本意，仍基於幫助詐欺犯意，於民國96年
    10月中旬某日，在台北市昆陽捷運站，將其所申辦合作金庫
    銀行玉成分行（下稱合作金庫銀行）帳號0000000000000 號
    帳戶之存摺、提款卡及密碼，交付予綽號「阿昆」之不詳年
    籍姓名成年男子之詐欺集團成員，供該詐欺集團作為掩飾及
    藏匿詐欺所得之用。嗣該詐欺集團某成員於96年11月20日13
    時許，致電臺中市○區○○路197 號7 樓之乙○○，佯裝為
    鄰居王秀文欲借貸款項，致乙○○信以為真，而於同年月日
    15時32分許，依該詐欺集團成員指示，前往臺中市○區○○
    路294 號全聯社精誠店之臺灣新光商業銀行自動櫃員機，將
    新臺幣（下同）3 萬元匯入丙○○提供予詐欺集團使用之合
    作金庫銀行帳戶內，該詐欺集團成員得逞後，隨即將款項提
    領一空，致員警無法追查詐得款項之流向。又該詐欺集團復
    以相同之詐騙手法，於同年月21日14時許，致電高雄市楠梓
    區○○○街23號之甲○○，偽稱係友人「淑芳」欲借款，致
    甲○○不疑有他，而於同日14時45分許，依指示前往高雄縣
    岡山鎮○○路285 號之臺灣土地銀行岡山分行自動櫃員機，
    將3 萬元匯入丙○○之前揭帳戶內。嗣因乙○○、甲○○發
    現受騙，報警循線查獲，始悉上情。
二、案經臺北市政府警察局南港分局報告臺灣士林地方法院檢察
    署檢察官偵查起訴。
    理  由
一、按簡式審判程序之證據調查，不受第159 條第1 項之限制，
    刑事訴訟法第273 條之2 定有明文，是依上開規定，於行簡
    式審判程序之案件，被告以外之人於審判外之陳述，除有其
    他不得作為證據之法定事由外，應認具有證據能力。查證人
    乙○○、甲○○於警詢時之證述，雖係被告以外之人於審判
    外之陳述，惟因本案採行簡式審判程序，復無其他不得做為
    證據之法定事由，揆諸首揭說明，應認具有證據能力，合先
    敘明。
二、訊據被告丙○○對於能預見其提供銀行帳戶予不相識之人使
    用，可能幫助詐欺犯罪者將被害人因受詐欺而匯入該帳戶之
    金錢以現金提領，致被害人或警方僅能查知帳戶名義人，而
    無從追查該詐欺犯罪者及金錢實際流向，仍不違其本意，基
    於幫助詐欺犯意，將其開戶取得之帳戶存摺、提款卡、提款
    卡密碼，交付與姓名、年籍不詳之成年男子，供作為其存、
    提、匯款之用等情，坦承不諱，而犯罪集團利用上開銀行帳
    戶將被害人因受詐欺而匯入該帳戶之金錢以現金提領，並經
    被害人乙○○、甲○○分別於警詢中證述甚詳，此外復有合
    作金庫玉成分行之被告丙○○開戶資料、交易明細報表及新
    光商業銀行、台灣土地銀行自動櫃員機交易明細表分別附於
    偵查卷可稽，事證明確。
三、按金融存款帳戶，事關存戶個人財產權益之保障，與存戶之
    印鑑章、提款卡結合，其專屬性、私密性更形提高，一般人
    亦均有應妥為保管存摺、提款卡，以防止被他人冒用之認識
    ，縱有特殊情況偶有將存摺、印鑑章交付他人之需，亦必深
    入瞭解其用途後再行提供以使用，恆係吾人日常生活經驗與
    事理；且金融帳戶為個人理財之工具，申請開設金融帳戶並
    無任何特殊之限制，一般民眾皆可以存入最低開戶金額之方
    式申請開戶，一個人可以在不同之金融機構申請多數之存款
    帳戶使用，並無何困難，此乃眾所週知之事實。則依一般人
    之社會生活經驗，苟見非親非故之人不以自己名義申請開戶
    ，反而向他人蒐集金融機構帳戶供己使用，衡情對收集者將
    所收集之帳戶用於詐欺犯罪乙節當有預見。況觀諸現今社會
    上，詐騙集團收購人頭帳戶，持以作為信貸、手機簡訊詐欺
    之事，常有所聞，出賣或出借帳戶予非親非故之人，受讓人
    係為謀非正當資金進出，而隱瞞行為人身份曝光之不法使用
    ，幾乎已成為人盡皆知之犯罪手法等情，益當信而有徵。本
    件被告丙○○明知將提款卡、提款卡密碼等有關個人財產、
    身分之物品，淪落於不明人士手中，極易被利用為與財產有
    關之犯罪工具；被告竟加以同意，顯然對於該帳戶作為不法
    使用，有所認識且並不違背其本意，是雖卷內事證並無積極
    證據證明被告知悉該詐欺犯罪集團將如何犯罪，而無法於本
    件認定被告有共同詐欺之犯罪認識，但其既對帳戶交付他人
    使用，可能遭犯罪集團用以犯罪有所預見，且不違背本意而
    為之，應有幫助詐欺取財之不確定故意甚明。
四、核被告所為，係犯刑法第339 條第1 項、第30條第1 項前段
    之幫助詐欺取財罪。又本件實行詐欺犯罪者，先後雖有2 次
    詐欺取財犯行，惟被告僅有1 次提供1 個帳戶予本件實行詐
    欺犯罪者之行為，被告應成立想像競合犯，僅構成幫助詐欺
    取財罪一罪。被告對詐欺正犯提供帳戶資以助力，但並未參
    與詐欺犯罪行為之實行，應屬幫助他人實行犯罪行為，為幫
    助犯，爰依刑法第30條第2 項規定減輕其刑。爰審酌被告犯
    罪時年僅19歲，因服役缺錢，未經深慮而罹本罪及於本院審
    理時坦承犯行，表示悔悟，並與被害人和解賠償被害人全部
    損失等一切情狀，量處如主文所示之刑，並諭知易科罰金之
    折算標準。又被告未曾因故意犯罪受有期徒刑以上刑之宣告
    ，有臺灣高等法院被告前案紀錄表存卷可按，因短於思慮，
    致犯本案犯行，經此次教訓，當知所警惕，而無再犯之虞，
    本院認前開對其宣告之刑，以暫不執行為適當，併予宣告緩
    刑2 年，以啟自新。
據上論斷，應依刑事訴訟法第273 條之1 第1 項、第299 條第1
項前段，刑法第339 條第1 項、第30條第2 項、第55條、第41條
第1 項前段、第74條第1 項第1 款，刑法施行法第1 條之1 ，判
決如主文。
本案經檢察官翁偉倫到庭執行職務。
中    華    民    國    97    年    10    月    15    日
                  刑事第一庭法  官  賴邦元
以上正本證明與原本無異。
如不服本判決，應於收受送達後10日內向本院提出上訴書狀，其
未敘述上訴理由者，應於上訴期間屆滿後20日內向本院補提理由
書狀（均須按他造當事人之人數附繕本）。
                            書記官  游育慈
中    華    民    國    97    年    10    月    15    日
附錄本案論罪科刑法條之依據:
中華民國刑法第339條
（普通詐欺罪）
意圖為自己或第三人不法之所有，以詐術使人將本人或第三人之
物交付者，處5 年以下有期徒刑、拘役或科或併科1 千元以下罰
金。
以前項方法得財產上不法之利益或使第三人得之者，亦同。
前二項之未遂犯罰之。
中華民國刑法第30條
（幫助犯及其處罰）
幫助他人實行犯罪行為者，為幫助犯。雖他人不知幫助之情者，
亦同。
幫助犯之處罰，得按正犯之刑減輕之。


司法院資訊處製作；財團法人民間司法改革基金會備份。
